【裁判字號】    99,易,1833
【裁判日期】    990923
【裁判案由】    毒品危害防制條例
【裁判全文】
臺灣臺中地方法院刑事判決              99年度易字第1833號
公  訴  人  臺灣臺中地方法院檢察署檢察官
被      告  甲○○
上列被告因違反毒品危害防制條例案件，經檢察官提起公訴（九
十九年度毒偵字第一五三六號），被告於準備程序中就被訴事實
為有罪之陳述，經告以簡式審判程序之要旨，並聽取當事人意見
後，由本院裁定改行簡式審判程序判決如下：
    主    文
甲○○施用第二級毒品，累犯，處有期徒刑月，如易科罰金，
以新臺幣壹仟元折算壹日，扣案之安非他命吸食器壹組，沒收之
。
    犯罪事實及理由
一、甲○○前因施用毒品案件，經送觀察、勒戒後，認無繼續施
    用毒品之傾向，於民國九十六年十月九日執行完畢釋放出所
    ，並由臺灣臺中地方法院檢察署檢察官以九十六年度毒偵字
    第四五一二號為不起訴處分確定。又因施用第二級毒品案件
    ，經本院以九十七年度中簡字第一三五０號判處有期徒刑四
    月確定，並與前所犯懲治盜匪條例案件遭撤銷假釋之殘刑部
    分接續執行後，甫於九十八年八月二十七日縮刑期滿執行完
    畢而於翌日出監。詎其仍不知悔改，復基於施用第二級毒品
    甲基安非他命之犯意，於九十九年四月十四日晚間十一時許
    ，在其位在臺中市南屯區之某友人住處內，以將甲基安非他
    命置入玻璃球吸食器內燒烤後，再吸食其煙霧之方式，施用
    第二級毒品甲基安非他命一次。嗣於九十九年四月十五日上
    午九時十分許，因甲○○為毒品列管人口，卻屢次拒未依通
    知前往驗尿，遂為警持臺灣臺中地方法院檢察署檢察官核發
    之強制採尿許可書，前往其住處，當場在甲○○身上查獲安
    非他命吸食器一組、手機（含SIM卡）一支，始悉上情。
二、證據名稱：
  (一)被告甲○○於警詢、偵查、本院準備程序及審理時之自白。
  (二)安非他命吸食器一組、手機（含SIM卡）一支。
  (三)臺中市警察局第四分局員警職務報告、採驗尿液通知書回執
    聯、搜索扣押筆錄、扣押物品目錄表、扣押物品清單、同意
    搜索切結書、臺灣臺中地方法院檢察署檢察官強制到場（強
    制採驗尿液）許可書、委託鑑驗尿液代號與真實姓名對照表
    、扣押物品清單、扣押物品照片、毒品案件被告通聯紀錄表
    、中山醫學大學附設醫院檢驗科藥物檢測中心尿液檢驗報告
    （實驗編號：0000000號）。
三、按甲基安非他命係毒品危害防制條例第二條第二項第二款所
    規定之第二級毒品；又九十二年七月九日新修正之毒品危害
    防制條例刪除二犯及三犯之規定，一改修法前繁雜之處遇程
    序，僅將施用毒品者簡化區分為初犯、再犯，並認施用毒品
    者係屬病患性犯人，以觀察、勒戒戒除其身癮，並以強制戒
    治去除其心癮。經觀察、勒戒或強制戒治執行完畢釋放後，
    若係五年後再犯該條例第十條施用毒品罪者，與同條例第二
    十條第一項、第二項關於「初犯」之處理方式相同，檢察官
    應先聲請法院裁定令被告入勒戒處所觀察、勒戒，並視有無
    繼續施用毒品傾向，決定應予釋放、為不起訴之處分，或應
    聲請法院裁定令入勒戒處所強制戒治；若係五年內「再犯」
    同條例第十條施用毒品罪者，依同條例第二十三條第二項規
    定，檢察官則應依法追訴。觀諸該條例第二十條第三項之修
    正理由：「觀察、勒戒或強制戒治五年後再犯者，顯見前所
    實施之觀察、勒戒或強制戒治已足以遮斷其施用毒品之癮，
    為期自新及協助其戒除毒癮，對此五年後再犯者，爰明定仍
    適用初犯之規定，先經觀察、勒戒、強制戒治之程序。」及
    同條例第二十三條第二項之修正理由：「為配合簡化施用毒
    品犯之刑事處遇程序，並鑑於經觀察、勒戒或強制戒治執行
    完畢釋放後五年內再犯者，其再犯率甚高，原據以實施之觀
    察、勒戒及強制戒治既已無法收其實效，自應施以刑事處遇
    。」，顯然如施用毒品者係前經觀察、勒戒或強制戒治等治
    療程序執行完畢五年後，始再施用毒品之「初犯」，因前所
    執行之觀察、勒戒或強制戒治已足收戒除毒癮之效，自應重
    新執行觀察、勒戒或強制戒治等治療程序，並於治療程序執
    行完畢後，由檢察官為不起訴處分，毋庸對之追訴處罰；反
    之，在「再犯」之情形，因其先前所為治療程序顯未能收戒
    斷毒癮之效，且考量施用毒品者之再犯率偏高，乃簡化其刑
    事處遇程序，而逕予追訴處罰，不再施以治療程序。參酌上
    開立法理由，修正毒品危害防制條例就施用毒品者，祇於「
    初犯」及「五年後再犯」二種情形，有其追訴條件之限制，
    即須於初犯經觀察、勒戒或強制戒治釋放後，五年內均無施
    用毒品之行為，始能認其前所實施之觀察、勒戒或強制戒治
    已足遮斷毒癮，而得於五年後再犯時，再予適用初犯之規定
    ，重行觀察、勒戒等程序。倘五年內已經再犯，被依法追訴
    處罰，縱其第三次（或第三次以上）施用毒品之時間在初犯
    釋放五年以後，即與「五年後再犯」之情形有別，且因已於
    「五年內再犯」，顯見其再犯率甚高，原實施觀察、勒戒或
    強制戒治，已無法收其實效，而無五年戒斷期之存在，自無
    再經觀察、勒戒及強制戒治之必要，應由檢察官逕行起訴，
    始符新法修正之本旨。本件被告前因施用毒品案件，經送觀
    察、勒戒後，認無繼續施用毒品之傾向，於九十六年十月九
    日執行完畢釋放出所，並由臺灣臺中地方法院檢察署檢察官
    以九十六年度毒偵字第四五一二號為不起訴處分確定。又因
    施用第二級毒品案件，經本院以九十七年度中簡字第一三五
    ０號判處有期徒刑四月確定，並與前所犯懲治盜匪條例案件
    遭撤銷假釋之殘刑部分接續執行後，甫於九十八年八月二十
    七日縮刑期滿執行完畢而於翌日出監等節，有臺灣臺中地方
    法院檢察署刑案資料查註紀錄表及臺灣高等法院被告前案紀
    錄表各一份附卷可按。被告於上開觀察、勒戒後，既曾於五
    年內再犯毒品危害防制條例第十條之罪，並業經判刑確定，
    本次復行觸犯毒品危害防制條例第十條之罪，自非屬毒品危
    害防制條例第二十條第三項所定「五年後再犯」之情形，而
    應依法追訴。
四、核被告所為，係犯毒品危害防制條例第十條第二項之施用第
    二級毒品罪。被告為施用而持有第二級毒品，其持有之低度
    行為，應為施用之高度行為所吸收，不另論罪。又被告前因
    施用毒品案件，經送觀察、勒戒後，認無繼續施用毒品之傾
    向，於九十六年十月九日執行完畢釋放出所，並由臺灣臺中
    地方法院檢察署檢察官以九十六年度毒偵字第四五一二號為
    不起訴處分確定。又因施用第二級毒品案件，經本院以九十
    七年度中簡字第一三五０號判處有期徒刑四月確定，並與前
    所犯懲治盜匪條例案件遭撤銷假釋之殘刑部分接續執行後，
    甫於九十八年八月二十七日縮刑期滿執行完畢而於翌日出監
    等情，有臺灣臺中地方法院檢察署刑案資料查註紀錄表及臺
    灣高等法院被告前案紀錄表各一份在卷可憑，被告前受有期
    徒刑之執行完畢後，五年以內故意再犯本件有期徒刑以上之
    罪，為累犯，應依刑法第四十七條第一項之規定，加重其刑
    另查，被告於警詢及偵查時曾具體供述其所施用之毒品甲基
    安非他命所購得對象之綽號及聯絡方式，復經臺灣臺中地方
    法院檢察署檢察官另簽分他字案件調查，嗣被告亦於另案中
    供述其所施用之毒品購得對象並指證照片（偵查不公開，爰
    不予載明），業經檢察官偵查中一節，經本院調閱臺灣臺中
    地方法院檢察署九十八年度他字第二二六六號偵查卷核閱屬
    實（其內並有該署偵辦施用毒品案件追緝上手分案表在卷可
    稽），足認被告於所犯本件之施用第二級毒品案件中，供出
    毒品來源，而查獲其他正犯，符合毒品危害防制條例第十七
    條第一項之規定，自應就其所犯施用第二級毒品罪減輕其刑
    ，並先加後減之。爰審酌被告前曾因施用毒品案件，經觀察
    、勒戒之程序，復經法院判處有期徒刑，猶不知悛改，仍再
    施用不綴，顯然無視毒品對於其自身健康之戕害及對於社會
    安全與公共秩序之潛在危害；並考量其施用毒品固戕害個人
    健康至鉅，然就他人權益之侵害仍屬有限，及其犯罪目的、
    手段、施用次數僅為一次及其犯後坦承犯行，尚見悔意之態
    度等一切情狀，量處如主文所示之刑，並諭知易科罰金之折
    算標準，以示懲儆。扣案之安非他命吸食器一組，係被告所
    有供施用毒品所用之物，業據被告供明在卷，爰依刑法第三
    十八條第一項第二款之規定諭知沒收；至扣案被告所有而持
    以使用之手機（含SIM卡）一支，並非供本件施用毒品所用
    之物，亦據被告供承在卷，爰不另為沒收宣告之諭知，附此
    敘明。
據上論斷，應依刑事訴訟法第二百七十三條之一第一項、第二百
九十九條第一項前段，毒品危害防制條例第十條第二項、第十七
條第一項，刑法第十一條、第三十八條第一項第二款、第四十一
條第一項、第四十七條第一項判決如主文。
本案經檢察官陳雅瑩到庭執行職務。
中    華    民    國    99    年     9    月    23    日
                  刑事第十一庭    法  官  林學晴
上正本證明與原本無異。
如不服本判決應於收受送達後10日內向本院提出上訴書狀，並應
敘述具體理由；其未敘述上訴理由者，應於上訴期間屆滿後20日
內向本院補提理由書（均須按他造當事人之人數附繕本）「切勿
逕送上級法院」。
                                  書記官  簡雅文
中    華    民    國    99    年     9    月    23    日
【附錄本案論罪科刑法條全文】
毒品危害防制條例第十條：
施用第一級毒品者，處六月以上五年以下有期徒刑。
施用第二級毒品者，處三年以下有期徒刑。

司法院資訊處製作；財團法人民間司法改革基金會備份。
